臺灣新北地方法院三重簡易庭簡易民事判決
                                    111年度重簡字第573號
原      告  紀佑澄  
訴訟代理人  李孟翰律師                    
被      告  劉智揚  



上列當事人間請求返還所有物等事件，經本院於民國111年7月12
日言詞辯論終結，判決如下：
    主  文
原告之訴及其假執行之聲請均駁回。
訴訟費用由原告負擔。　　　　
    事  實  及  理  由
一、本件被告經合法通知，未於言詞辯論期日到場，核無民事訴
    訟法第386條所列各款情事，應准原告之聲請，由其一造辯
    論而為判決。
二、原告主張：
(一)緣原告為車牌號碼000-0000號之大型重機，廠牌為HONDA、
    型式CBR1000RR、車身號碼JH2SC59AOFK700534(下稱系爭重
    機)之所有權人，因被告經營中古汽機車買賣多年，對於中
    古汽機車買賣之相關業務甚為熟悉。而被告知悉原告有意出
    售系爭重機，因此即向原告表示可由其處理出售事宜，原告
    即於民國108年年底委託被告出售系爭重機，因系爭重機尚
    有車貸新臺幣(下同)43萬元未清償，每月18日需繳納車貸10
    ,000元，故雙方約定系爭重機出售價格為43萬元，並由被告
    將系爭重機所餘車貸債務43萬元全數清償，若被告出售系爭
    重機價格高於43萬元，則多餘之款項即為被告所得，又系爭
    重機每月車貸10,000元，則由被告每月18日以前按時匯款10
    ,000元予原告，使原告得按時繳納每期款項，原告並將該車
    輛交付至被告所經營地址為新北市○○區○○路0段000號之中古
    汽機車行。詎被告自取得系爭重機起第一個月即108年12月8
    日之車貸10,000元即未按期匯款，其後各期車貸亦均拖延未
    付，而被告雖曾向原告表示系爭重機已找到買主並等待辦理
    行政登記過件，惟遲未辦理，經原告於109年2月5日向被告
    提出質疑，被告遲未回應且持續拖延。嗣原告於110年1月19
    日向被告表示，因被告先前已表示系爭重機有買主，依約定
    本應清償系爭重機之剩餘貸款，若被告再不予處理，將提出
    刑事告訴。然被告至110年1月21日仍置之不理，因此原告不
    得已於110年1月26日向新北市政府警察局蘆洲分局報案，針
    對系爭重機向被告提出刑事侵占告訴，此依一般社會通念足
    認原告已終止兩造間之委任契約，則兩造間之委任關係應已
    發生終止之效力而歸於消滅。被告於斯時起已非有權占有系
    爭重機之人，是原告自得請求被告返還系爭重機，若被告無
    從交付系爭重機予原告，則本件因可歸責於被告之事由致原
    定給付不能，原告自得請求被告賠償無法取回系爭重機之損
    害。而系重機起訴時，依照同年份同型車二手車商業者之銷
    售資料於111年1月初查詢資料有兩筆之交易價格分別為488,
    000元及508,000元，就該價格取平均值為498,000元作為被
    告應賠付原告系爭重機之損害以代返還。又原告為系爭重機
    之所有權人，且原告至少於110年1月21日已向被告終止系爭
    重機出售之委任事宜。是被告即應因兩造委任關係終止而負
    返還系爭重機予原告之義務，其後被告拒不返還系爭車輛而
    無權占有使用系爭車輛，自屬無法律上原因而受有使用車輛
    之利益，原告自110年1月19日通知被告應於110年1月21日請
    求被告返還系爭重機，而被告屆期仍置之不理，是自110年1
    月21日起至111年1月21日止，被告使用系爭車輛而受有相當
    於租金之不當得利，而系爭重機之使用所受之利益應以系爭
    重機同款車輛日租行情3,300元計算，故被告使用系爭重機
    不當得利之利益為1,204,500元(計算式：365天×3,300元＝1,
    204,500元)。為此，爰依民法第767條第1項前段、第179條
    及第184條之規定提起本件訴訟，併為聲明：㈠被告應將車牌
    號碼 000-0000號之大型重機（廠牌為HONDA、型式CBR1000R
    R、車身號碼JH2SC59A0FK700534)返還原告；如不能返還時
    ，應給付原告498,000元，及自起訴狀繕本送達之翌日起至
    清償日止，按年息百分之5計算之利息。㈡被告應給付原告1,
    204,500元，及自起訴狀繕本送達之翌日起至清償日止，按
    年息百分之5計算之利息。並陳明願供擔保請准宣告假執行
    。
三、本件被告未於言詞辯論期日到場，亦未提出書狀作何聲明或
    陳述。
四、法院之判斷：
　㈠按委任者，謂當事人約定，一方委託他方處理事務，他方允
    為處理之契約；當事人之任何一方，得隨時終止委任契約，
    民法第528條、第549條第1項分別定有明文。而終止權之行
    使，依民法第263條準用同法第258條規定，應向他方當事人
    以意思表示為之。以對話為意思表示者，其意思表示以相對
    人了解時，發生效力；非對話為意思表示者，其意思表示以
    通知到達相對人時，發生效力，民法第94條、第95條第1項
    亦有明定。所謂達到，係指意思表示達到相對人之支配範圍
    ，置於相對人隨時可了解其內容之客觀狀態而言（最高法院
    58年台上字第715號民事判決先例參照）。又意思表示者，
    乃表意人將其內心期望發生一定法律效果的意思，表示於外
    部的行為。而解釋意思表示，應探求當事人之真意，不得拘
    泥於所用之辭句，民法第98條固定有明文，惟如所為意思表
    示之文字內容業已表示當事人真意，無須別事探求者，即不
    得反捨該文字內容而更為曲解，此觀諸最高法院17年上字第
    1118號判決先例亦明。
  ㈡查原告固主張其於110年1月19日以LINE通訊軟體傳送訊息對
    於被告表示要求處理系爭重機之事，至110年1月21日仍遭被
    告置之不理，原告並於110年1月26日向新北市政府警察局蘆
    洲分局報案，針對系爭重機向被告提出刑事侵占告訴，此依
    一般社會通念足認原告已終止兩造間之委任契約云云。然觀
    諸上開通訊軟體訊息乃記載：「…本人紀佑澄在這告知你我
    紅牌重機車號000-0000分期車款金額1萬元整，要繳款。尚
    未收到，給於(予)3天時間時，如再2021/01/21星期四，15:
    30本人紀佑澄如沒收到車款金額1萬元或車款清償收據。本
    人紀佑澄將在2021/01/21車輛將報遺失並且備案提告。如金
    額匯款不足1萬。也將會車輛報遺失，備案，提告」等內容
    ，是自該則封通訊軟體訊息之文義上及論理上解釋，至多僅
    能認定原告因被告未依雙方約定給付分期車款1萬元而催告
    履行，惟由其內容之客觀狀態而言，原告並未表明被告如於
    相當期限內不履行，將終止系爭委任契約之意思表示，自不
    得反捨該文字內容而更為曲解，故尚難認原告已有對被告為
    終止委任契約之意思表示。再者，原告固以其有對被告表示
    車輛將報遺失並備案提告，嗣並對被告提出刑事侵占告訴，
    依一般社會通念足認已終止兩造間委任契約云云。然查，原
    告對於被告提出刑事侵占告訴與民事上行使契約之終止權，
    要屬二事，難認因原告向警察機關提出刑事侵占告訴，即得
    認其已向被告為終止權行使之意思表示。況觀諸本院依職權
    調取之公路監理電子閘門車號查詢機車車籍資料，系爭重機
    於起訴時即已為「車輛失竊登記」，有上開車籍資料可按，
    是系爭重機是否仍在被告占有中，亦顯非無疑。是以，原告
    主張系爭委任契約已因其就系爭重機於110年1月26日對被告
    提出刑事侵占告訴而終止云云，委不足採。從而，兩造間委
    任契約既未經原告合法終止，堪認兩造間委任關係仍然有效
    存在。
  ㈢復按所有人對於無權占有或侵奪其所有物者，得請求返還之
    ；因故意或過失，不法侵害他人之權利者，負損害賠償責任
    ；無法律上之原因而受利益，致他人受損害者，應返還其利
    益。雖有法律上之原因，而其後已不存在者，亦同。民法第
    767條第1項前段、第184條第1項、第179條固分別定有明文
    。惟查，兩造間委任契約仍然有效存在，已如前述，是被告
    占有系爭重機自具有法律上之原因，則原告依民法第767條
    第1項前段、第184條第1項之規定，請求被告應返還系爭重
    機，如不能返還時，應給付原告498,000元本息；並依民法
    第179條規定，請求被告應給付相當於租金之不當得利1,204
    ,500元本息，均屬無據，不能准許。
五、綜上所述，原告依據民法第767條第1項前段、第184條及第1
    79條之規定，請求被告返還系爭重機，如不能返還時，應給
    付原告498,000元，及自起訴狀繕本送達之翌日起至清償日
    止，按年息百分之5計算之利息；並請求被告應給付原告1,2
    04,500元，及自起訴狀繕本送達之翌日起至清償日止，按年
    息百分之5計算之利息，均為無理由，應予駁回。
六、又原告之訴既經駁回，其假執行之聲請即失其依據，應併予
    駁回。
七、本件事證已臻明確，原告其餘主張、攻擊防禦方法及所提之
    證據，均核與本件判決所認結果不生影響，爰毋庸逐一再加
    論述，附此敘明。　　
八、訴訟費用負擔之依據：民事訴訟法第78條。 　　
中　　華　　民　　國　　111 　年　　7 　　月　　29　　日
                  三重簡易庭  法  官  王士珮
以上正本係照原本作成。
如不服本判決，應於送達後20日內，向本院提出上訴狀，並表明
上訴理由，如於本判決宣示後送達前提起上訴者，應於判決送達
後20日內補提上訴理由書（須附繕本）。
中　　華　　民　　國　　111 　年　　7 　　月　　29　　日
                              書記官  楊家蓉